臺灣高等法院刑事判決
111年度上易字第240號
上  訴  人  臺灣新竹地方檢察署檢察官
被      告  朱國威



上列上訴人因被告妨害自由案件，不服臺灣新竹地方法院109年
度訴字第1010號，中華民國110年10月27日第一審判決（起訴案
號：臺灣新竹地方檢察署109年度偵字第8456號），提起上訴，
本院判決如下：
    主  文
上訴駁回。
    事實及理由
一、按民國110年6月16日修正公布、同月18日施行之刑事訴訟法
    第348條規定「（第1項）上訴得對於判決之一部為之。（第
    2項）對於判決之一部上訴者，其有關係之部分，視為亦已
    上訴。但有關係之部分為無罪、免訴或不受理者，不在此限
    。(第3項）上訴得明示僅就判決之刑、沒收或保安處分一部
    為之」。本案係於上開規定修正施行後之111年2月14日繫屬
    本院，有本院收文戳章在卷可稽（見本院卷第3頁），是本
    案上訴之效力及範圍，即應依現行刑事訴訟法第348條之規
    定判斷。又本件被告甲○○未提起上訴，檢察官僅針對原審量
    處之刑度及所為附條件緩刑宣告部分提起上訴（見本院卷第
    17頁至第20頁），故本院以經原審認定之事實及論罪為基礎
    ，僅就原審量刑、附條件緩刑宣告部分進行審理，合先敘明
    。
二、原審認定之事實：
　　被告係位於新竹市○○街00號○○○醫院之牙科醫師，告訴人乙○
    ○為醫院之總務人員，2人平日相處不睦，屢有嫌隙，被告於
    109年3月21日上午11時40分許，透過張協彪醫師協調欲找告
    訴人進行和談，張協彪遂指示告訴人至第三診間等候，之後
    被告自第二診間進入第三診間，告訴人見狀不願意與被告商
    談，於是起身繞至第二診間，準備離去，被告見狀旋即自後
    追趕，竟基於強制之犯意，於告訴人開啟第二間診間大門欲
    奪門而出之際，徒手強行關閉第二診間大門，妨害告訴人自
    由離去之權利，且其強行關門之舉動，亦使大門敲擊到告訴
    人左臉，致告訴人受有左臉部腫痛之傷害。
三、原審之論罪：
　　核被告所為，係犯刑法第304條第1項之強制罪。又告訴人所
    受上開傷勢應認係包含於強制犯行之部分行為，不另論罪。
四、檢察官上訴意旨略以：被告並非自始坦承犯行，非確有悔悟
    之心，且被告於審理期間未有任何聲請調解、尋求中間人聯
    繫等與告訴人洽談和解之積極作為，難認有和解誠意。被告
    與告訴人素有嫌隙，在職場間有主輔之分，被告本案犯行無
    疑是職場霸凌，造成告訴人身心嚴重受創，原審量刑實屬過
    輕，也不宜為緩刑宣告等語。
五、按量刑之輕重，係屬事實審法院得依職權自由裁量之事項，
    苟已斟酌刑法第57條各款所列情狀，而未逾越法定刑度，不
    得遽指為違法（最高法院72年台上字第6696號判例意旨參照
    ）。且法院對於被告為刑罰裁量時，必須以行為人之罪責為
    依據，而選擇與罪責程度相當之刑罰種類，並確定與罪責程
    度相稱之刑度。縱使基於目的性之考量，認定有犯罪預防之
    必要，而必須加重裁量時，亦僅得在罪責相當性之範圍內加
    重，不宜單純為強調刑罰之威嚇功能，而從重超越罪責程度
    為裁判，務求「罪刑相當」。且在同一犯罪事實與情節，如
    別無其他加重或減輕之原因，下級審量定之刑，亦無過重或
    失輕之不當情形，則上級審法院對下級審法院之職權行使，
    原則上應予尊重（最高法院85年度台上字第2446號判決意旨
    參照）。原審以被告罪證明確，並審酌被告與告訴人因工作
    而生嫌隙，竟不思循理性方式處理，即率爾以前揭方式妨害
    告訴人行動自由，造成告訴人身心受損，足認被告缺乏尊重
    他人權利之意識，惟念被告前無刑事犯罪紀錄，素行良好，
    犯後終坦承犯行，兼衡其自述大學畢業之智識程度，案發迄
    今均於○○○醫院擔任牙科醫師職務、已婚、有三名成年子女
    、與妻子同住、經濟狀況尚可，暨其犯罪之動機、目的係起
    因急於與告訴人協調工作糾紛之事、所用手段尚非粗暴、所
    生危害程度非鉅，雖有意與告訴人達成和解，並賠償告訴人
    所受損害，惟因告訴人不願和解，並表示手上還有其他案件
    要告被告等語等一切情狀後，就被告所為犯行量處拘役30日
    ，如易科罰金，以新臺幣1000元折算1日，已詳予斟酌刑法
    第57條各款所列情形，並具體說明量刑之理由，核無逾越法
    定刑度，或濫用自由裁量權限之違法或不當之情事。
六、按緩刑之宣告與否，或附條件緩刑所諭知之條件，乃實體法
    上賦予法院得為自由裁量之事項，法院行使此項職權時，除
    明顯違反比例原則與平等原則外，不得任意指為違法（最高
    法院102年度台上字第2630號判決意旨參照）。原審已詳細
    說明被告未曾因故意犯罪而受有期徒刑以上刑之宣告，考量
    被告於原審準備程序及簡式審判程序中終能坦承犯行，並表
    示願賠償告訴人2萬元與告訴人洽談和解，非無悔悟之心，
    且本案係因告訴人與被告因工作而產生嫌隙，告訴人並多次
    對被告提告民刑事訴訟，被告不堪其擾，為化解糾紛欲找告
    訴人討論卻遭告訴人拒絕，因而發生上開行為，認被告應係
    一時情急始為上開失當行為，且被告有和解之意願，並提出
    具體方案，惟因告訴人無意願與被告和解，故難以未達成和
    解即認被告無和解誠意與悔改之意，復考量本案犯罪情節尚
    非重大，信被告經此次偵審程序，嗣後應知戒慎警惕，且為
    免短期自由刑之流弊，認被告所受本案刑之宣告，以暫不執
    行為適當，爰諭知緩刑2年，另為深植被告守法觀念，記取
    本案教訓，認另有賦予其相當程度負擔之必要，依刑法第74
    條第2項第8款規定，令於本案判決確定後1年內，完成法治
    教育2場次，暨依刑法第93條第1項第2款規定併諭知緩刑期
    間付保護管束，可知上開附條件緩刑之宣告核屬原審職權之
    裁量行使，且無違反比例原則及平等原則之情。
七、綜上，檢察官以前詞提起上訴，俱無理由，應予駁回。
據上論斷，應依刑事訴訟法第368條、第373條，判決如主文。
本案經檢察官林鳳師提起公訴，檢察官黃嘉慧提起上訴，檢察官
侯名皇到庭執行職務。
中　　華　　民　　國　　111 　年　　4 　　月　　27　　日
                  刑事第四庭  審判長法　官  陳筱珮
                                    法　官  吳元曜
                                    法　官  羅郁婷
以上正本證明與原本無異。
不得上訴。
                                    書記官  蔡易霖
中　　華　　民　　國　　111 　年　　4 　　月　　27　　日
附錄：本案論罪科刑法條全文 
中華民國刑法第304條第1項：
以強暴、脅迫使人行無義務之事或妨害人行使權利者，處3年以
下有期徒刑、拘役或9,000元以下罰金。